【裁判字號】    85,台上,542
【裁判日期】    850131
【裁判案由】    殺人未遂等
【裁判全文】
最高法院刑事判決                                八十五年度台上字第五四二號
    上  訴  人  甲○○
    選任辯護人  林武順律師
右上訴人因殺人未遂等罪案件，不服台灣高等法院花蓮分院中華民國八十四年六月十
九日第二審判決（八十四年度上訴字第一六一號，起訴案號台灣花蓮地方法院檢察署
八十三年度偵字第二七六○號），提起上訴，本院判決如左：
    主  文
上訴駁回。
    理  由
按刑事訴訟法第三百七十七條規定，上訴於第三審法院，非以判決違背法令為理由，
不得為之。是提起第三審上訴，應以原判決違背法令為理由，係屬法定要件。如果上
訴理由狀並未依據卷內訴訟資料，具體指摘原判決不適用何種法則或如何適用不當，
或所指摘原判決違法情事，顯與法律規定得為第三審上訴理由之違法情形，不相適合
時，均應認其上訴為違背法律上之程式，予以駁回。本件上訴意旨略稱：(1)林佑瑩並
非民國八十三年七月卅一日晚上即病發，其病發係在同年八月一日凌晨三時許，當時
各醫院均已關門，上訴人在新竹市人地生疏，欲將林佑瑩送返台中醫院醫治，應屬正
常之措施，尚難謂有何過失，原判決亦未究明林佑瑩之死因。(2)上訴人與其妻賴惠貞
服用鎮靜劑各二顆、子女林佑翔、林佑恩各一顆均為鎮靜劑並非安眠藥，且上訴人所
帶者為五公斤裝之瓦斯桶，原判決認定上訴人與家人共服十八顆安眠藥及十五公斤
桶裝瓦斯，均與事實不符。(3)該五公斤裝之瓦斯，於旅途中已使用多時，所剩無幾，
是否足以致人於死，有無刑法第二十六條但書情形，亦未說明不適用刑法第二百七十
五條第三項及五十九條減輕之理由，均屬違法等語。經查原判決依憑上訴人在警訊時
稱：「我們一家五口出遊，途中我的幼女林佑瑩在我開車於新竹至台中間，突然肚子
痛、頭昏，並有發高燒，我把她安置在後椅，本想在新竹就醫，因考慮到女兒林佑恩
在八十三年八月一日要在台中所就讀之國中新生報到，怕逗留過久，所以才趕回台中
，而在中途泰安休息站時，我才發現林佑瑩已經死亡，當時時間是八十三年八月一日
早上……」在自白書中稱：「……我則開車到花蓮市區到處找西藥房，找了幾家，買
了些安眠藥……我再到『正太』去陪小孩打球，清晨一點都回旅社……騙小孩說花蓮
在流行感冒，要他們各服三顆……我與太太各服六顆……看看小孩都睡了，我將小
瓦斯桶打開，我選擇了華谷飯店最頂樓最邊間，是萬一造成傷害能減到最低程度，選
擇吃藥方式是不讓家人有痛苦」。賴惠貞於警訊時稱：「林佑瑩於八十三年七月卅一
日在新竹就開始生病了，沒有將他送醫」（見警卷第二頁正面首行以次、第四頁背面
第二行，一審卷第三十四頁正面倒數第四行以次），核與林佑翔、林佑恩及華谷飯店
服務員蔡潘素貞所證相符，且以上訴人與賴惠貞均係甫滿十歲林佑瑩之父母，自有保
護教養之義務，依當時上訴人住宿於市區，通訊良好且自有交通工具，並無不能注意
情形，於發現林佑瑩身體不適時，既未妥為照顧，而迨發覺林佑瑩發高燒、肚痛，病
情嚴重時又未就近在新竹送醫急救，仍圖送回台中市醫院治療，致林佑瑩因病情過重
不及就醫死亡，自有因果關係，應負過失致人於死刑責。再是否依刑法第五十九條規
定酌減其刑，乃事實審法院裁量權之職權行使。上訴人生活不檢，染上賭博惡習後，
不知悔改，致負鉅額賭債而釀成家庭悲劇，咎由自取，自應接受法律制裁，始能撫平
其心，實難再邀減刑之寬典，已在原判決理由中說明。至於瓦斯桶十五公斤裝係五公
斤之筆錄，並有骨灰罈照片及瓦斯桶扣案等證據認定上訴人過失致人於死，殺人未遂
，漏逸氣體之事實。上訴意旨，對原審之採證認事及量刑之職權行使漫然指摘，要屬
事實上之爭執，不涉及原判決違背法令問題，核與首揭法定要件不符，其上訴違背法
律上之程式，應予駁回。
據上論結，應依刑事訴訟法第三百九十五條前段，判決如主文。
中      華      民      國    八十五    年      一      月    三十一    日
                              最高法院刑事第五庭
                                  審判長法官  莊  來  成
                                        法官  王  德  雲
                                        法官  謝  俊  雄
                                        法官  林  永  茂
                                        法官  白  文  漳
      右正本證明與原本無異
                                              書  記  官
中      華      民      國    八十五    年      二      月      六      日


司法院資訊處製作；財團法人民間司法改革基金會備份。
